【裁判字號】    89,上易,2062
【裁判日期】    890317
【裁判案由】    傷害
【裁判全文】
臺灣高等法院刑事判決                          八十九年度上易字第二六二號
    上  訴  人  臺灣桃園地方法院檢察署檢察官
    上  訴  人
    即  被  告  乙○○
    選任辯護人  陳德義
右列上訴人因被告傷害案件，不服臺灣桃園地方法院八十八年度易字第二二七０號，
中華民國八十九年三月十七日第一審判決（起訴案號：臺灣桃園地方法院檢察署八十
八年度偵字第七三三六號），提起上訴，本院判決如左：
    主      文
原判決撤銷。
乙○○連續傷害人之身體，處拘役肆拾日，如易科罰金，以佰元折算壹日。
    事      實
乙○○基於概括犯意，於民國八十七年四月廿九日至十二月廿日間，在桃園縣八德市
○○街八一巷十九號連續十次徒手毆打其夫甲○○成傷，詳情如下：(一)八十七年四月
廿九日，兩側臉部多處擦傷長零點二至零點三公分、寬零點三至一點五公分，右前臂
及上臂多處擦傷長零點二至零點三公分、寬零點三至一點五公分，右上臂挫傷長一點
五公分寬一點五公分，左上臂挫傷長寬各一點五公分，左前臂三處擦傷長寬皆各零點
五公分，左大腿挫傷長二公分寬三公分。(二)同年農曆端午節（即國曆五月卅日，六月
一日就診驗傷），左臉部挫傷長三公分寬二公分，臉部多處小擦傷長零點五至一公分
，均寬零點一公分，左背部擦傷長寬各二公分，左前胸挫傷長四點五公分寬二點五公
分，左腹挫傷長四公分寬二公分，右前臂挫傷長四公分寬二公分，右上臂挫傷長三公
分寬二點五公分，左上臂三處挫傷各長六公分寬四點五公分、長三點五公分寬三公分
、長八點五公分寬五點五公分，左前臂兩處挫傷各長六公分寬三公分、長五公分寬二
點六公分，右鼠蹊部挫傷長寬各一點三公分。(三)同年七月十日，右頸部擦傷長四公分
寬三公分，右上臂瘀傷長五公分寬二公分，左上臂瘀傷長五公分寬三公分，背部瘀傷
長五公分寬三公分。(四)同年七月十三日，右背部瘀傷長寬各三公分，前胸瘀傷二處均
長三公分寬二公分。(五)同年七月十七日右臉及右頸部抓傷各五公分及三公分。(六)同年
七月廿八日，雙臂多處瘀腫。(七)同年八月十九日後頸、前胸、左上臂擦傷及右肩、右
前胸、右肩胛挫傷。(八)同年十一月三日，左臉、右腿擦傷，左手挫傷。(九)同年十一月
廿七日左手背挫傷。(十)同年十二月廿日（同月廿一日就診驗傷）頸右後側擦傷、左手
背挫傷紅腫。八十八年三月十八日復承前概括犯意，在桃園縣八德市○○○街六八之
五號毆打甲○○成傷，致其左臉挫傷紅腫疼痛。經甲○○告訴，由臺灣桃園地方法院
檢察署檢察官偵查起訴。
    理      由
一前述犯罪事實，業經告訴人甲○○指訴甚詳，並有驗傷診斷書十一紙附卷可憑，關
  於八十七年端午節加害部分，復經證人呂碧雲證述無誤，事證已極明確。上訴人乙
  ○○空言否認犯罪並指前述驗傷診斷書所載不實，但未提出任何確切之反證以憑調
  查，不足以推翻前述對其不利之積極證據（被告在原審聲請傳訊之證人詹雲妍供稱
  不知被告與告訴人有無發生衝突，所述證言內容自無從據為對其有利之證明。至於
  在本院審理中聲請傳訊證人簡光輝、何佳凌以證明其未於八十七年十二月十九日毆
  打告訴人，查公訴人並未起訴被告於當日傷害告訴人、告訴人亦不曾為此指訴，此
  部分待證事項核與本案並無關連，無須調查），犯行已可認定。
二被告所為，觸犯刑法第二百七十七條第一項之罪（家庭暴力防治法第二條第二項所
  謂「家庭暴力罪」，僅係就家庭成員間故意實施家庭暴力而成立之其他法律所定犯
  罪類型自立法上冠以通稱，俾利賦予該法所規定之個別效果，並非以此新設罪名）
  。先後各次犯行，時間相近，所犯為構成要件相同之罪名，顯然出於概括犯意，依
  連續犯規定論以一罪並加重其刑。原審予以論罪科刑，雖非無見，惟查：(一)告訴人
  除前述十一次犯行之外，並未另就被告於八十七年一月廿一日、三月廿八日、四月
  廿八日涉嫌傷害之事實依法向檢察官或司法警察官提出告訴，檢察官亦未對此提起
  公訴，此部分訴追要件既有未備，與前述十一次傷害事實即不生同一案件起訴效力
  擴張之問題，原審竟自實體上逕認其與起訴事實具有連續犯之裁判上一罪關係而併
  予論科，顯有未受請求事項予以裁判之違誤；(二)被告於八十七年農曆端午節（即國
  曆五月卅日）加害告訴人，已據告訴人與證人呂碧雲一致供明；又其在八十七年十
  二月廿日與告訴人發生衝突之後即行離家出走，亦為被告與告訴人所是認；是此二
  部分驗傷診斷書所載同年六月一日、十二月廿一日就診，應係傷後就醫日期而非傷
  害行為日期，原審未遑詳查，誤認此二部分加害行為發生於就診當日，亦有未洽。
  被告上訴否認犯罪、檢察官據告訴人聲請上訴指摘原審量刑過輕求予嚴懲，雖各無
  足取，但原判決既有可議，仍應撤銷並由本院自為判決。審酌被告與告訴人平日感
  情不睦屢為相互加害，及其犯罪動機、行為時所受刺激、造成損害程度等一切情狀
  ，認宜量處如主文所示之刑，並諭知易科罰金之折算標準。
三依刑事訴訟法第三百六十九條第一項前段、第三百六十四條、第二百九十九條第一
  項前段，刑法第五十六條、第二百七十七條第一項、第四十一條，罰金罰鍰提高標
  準條例第一條前段、第二條，判決如主文。
本案經檢察官吳國南到庭執行職務
中    華    民    國    八十九    年       七       月        五        日
                            臺灣高等法院刑事第廿三庭
                                審判長法  官  劉  靜  嫻
                                      法  官  吳      燦
                                      法  官  林  勤  綱
右正本證明與原本無異。
不得上訴。
                                      書記官  陳  啟  文
中    華    民    國    八十九    年        七      月        七        日
附錄：本案論罪科刑法條全文
刑法第二百七十七條第一項：
傷害人之身體或健康者，處三年以下有期徒刑，拘役或一千元以下罰金。


司法院資訊處製作；財團法人民間司法改革基金會備份。
